臺灣嘉義地方法院民事判決　　　　　　　　　　　　　九十三年度重訴字第二七號
　　原　　　告　台南區中小企業銀行股份有限公司嘉義分公司
　　法定代理人　己○○
　　訴訟代理人　戊○○
　　被　　　告　丁○○
　　　　　　　　丙○○○
　　　　　　　　　　　　　居台北縣土城市○○里○○路七五巷一四號
　　　　　　　　乙○○　　住嘉.
　　　　　　　　　　　　　居基.
　　　　　　　　甲○○　　住嘉.
　　　　　　　　　　　　　居嘉.
右當事人間請求給付借款事件，於中華民國九十三年五月五日經言詞辯論終結，本院
判決如左：
    主      文
被告甲○○應在繼承何文宗之遺產範圍內，與被告丁○○、丙○○○及乙○○連帶給
付原告新台幣壹仟萬元，及自民國九十一年十二月三日起至清償日止，按年息百分之
六點五一五計算之利息，並自民國九十二年一月四日起至清償日止，其逾期在六個月
以內者，按上開利率百分之十，逾期超過六個月部分，按上開利率百分之二十計算之
違約金。
被告甲○○應在繼承何文宗之遺產範圍內，與被告丁○○、丙○○○及乙○○連帶給
付原告新台幣貳佰參拾貳萬捌仟肆佰伍拾壹元，及自民國九十一年十二月三日起至清
償日止，按年息百分之六點五一五計算之利息，並自民國九十二年一月四日起至清償
日止，其逾期在六個月以內者，按上開利率百分之十，逾期超過六個月部分，按上開
利率百分之二十計算之違約金。
原告其餘之訴駁回。
訴訟費用由被告連帶負擔。但其中被告甲○○僅於繼承何文宗之遺產限度內連帶負擔
。
    事      實
甲、原告方面：
一、聲明：
  (一)被告應連帶給付原告新台幣（下同）一千萬元，及自民國九十一年十二月三日起
    至清償日止，按年息百分之六點五一五計算之利息，並自九十二年一月四日起至
    清償日止，其逾期在六個月以內者，按上開利率百分之十，逾期超過六個月部分
    ，按上開利率百分之二十計算之違約金。
  (二)被告應連帶給付原告二百三十二萬八千四百五十一元，及自九十一年十二月三日
    起至清償日止，按年息百分之六點五一五計算之利息，並自九十二年一月四日起
    至清償日止，其逾期在六個月以內者，按上開利率百分之十，逾期超過六個月部
    分，按上開利率百分之二十計算之違約金。
二、陳述：
  (一)被告丁○○邀同被告丙○○○、乙○○及訴外人何文宗為連帶保證人，於九十年
    一月三日向原告借用一千萬元，約定借款期間自九十年一月三日起至九十一年一
    月三日止，按月付息一次，本金到期還清，利息按原告基本放款利率減年息百分
    之二‧０八計算，並同意隨原告基本放款利率變動而調整，如未能依約償還本息
    時，逾期在六個月以內者，按上開利率百分之十，逾期超過六個月部分，按上開
    利率百分之二十計算之違約金。詎被告丁○○自九十一年十二月三日起即未依約
    清償本息，尚欠本金一千萬元，其時利率核算為年息百分之六‧五一五，被告丙○○○、乙○○及訴外人何文宗為連帶保證人，依約應負連帶給付責任，而何文
    宗於九十二年十月二日死亡，其繼承人被告甲○○為限定繼承，自應對本債務負
    連帶責任。
  (二)被告丁○○邀同被告丙○○○、乙○○及訴外人何文宗為連帶保證人，於九十年
    一月三日向原告借用三百萬元，約定借款期間自九十年一月三日起至九十七年一
    月三日止，依年金法，按月攤還本息，利息按原告基本放款利率減年息百分之二
    ‧０八計算，並同意隨原告基本放款利率變動而調整，如未能依約償還本息時，
    即喪失期限利益，視為全部到期，且逾期在六個月以內者，按上開利率百分之十
    ，逾期超過六個月部分，按上開利率百分之二十計算之違約金。詎被告丁○○自
    九十一年十二月三日起即未依約清償本息，尚欠本金二百三十二萬八千四百五十
    一元，其時利率核算為年息百分之六‧五一五，被告丙○○○、乙○○及訴外人
    何文宗為連帶保證人，依約應負連帶給付責任，而何文宗於九十二年十月二日死
    亡，其繼承人被告甲○○為限定繼承，自應對本債務負連帶責任。
三、證據：提出借據及授信約定書、放款帳及催收款項帳卡及放款利率表各二份、戶
    籍謄本一份為證。
乙、被告丁○○、丙○○○、乙○○方面：
一、聲明：駁回原告之訴。
二、陳述：被告丁○○的確有向原告借用上開金額之款項，然現無能力清償。
丙、被告甲○○方面：
一、聲明：駁回原告之訴。
二、陳述：當初係被告丁○○及乙○○共同出資購買農地，然因無自耕農身份，才以
    何文宗名義辦理所有權移轉登記，而被告丁○○及乙○○並向何文宗承諾要向原
    告辦理終止何文宗連帶保證人之契約，卻未依承諾辦理。且被告甲○○對被繼承
    人何文宗有辦理限定繼承。
三、證據：提出覺書一份。
丁、本院依職權調閱九十三年度繼字第一○號限定繼承全卷
    理      由
一、本件原告主張之事實，已據提出與其所述相符之借據及授信約定書、放款帳及催
    收款項帳卡及放款利率表各二份、戶籍謄本一份為證，且為被告所是認，自堪信
    原告上開之主張為真實。又被告甲○○為何文宗之子，何文宗於九十二年十月二
    日死亡，被告甲○○於九十二年十月二日對於被繼承人何文宗為限定繼承，經本
    院以九十三年度繼字第一○號裁定准許公示催告被繼承人何文宗之債權人於該公
    示催告最後登載新聞紙之翌日起六個內報明債權等情，亦經本院調閱上開限定繼
    承卷宗查明無訛，信屬真實。
二、按借用人應於約定期間內，返還與所借用物種類、品質、數量相同之物。又稱保
    證者，謂當事人約定，一方於他方之債務人不履行債務時，由其代負履行責任之
    契約；又保證債務，除契約另有訂定外，包含主債務之利息、違約金、損害賠償
    及其他從屬於主債務之負擔；另連帶債務之債權人，得對債務人中之一人或數人
    或全體同時或先後請求全部或一部之給付；民法第四百七十八條、第七百三十九
    條、第七百四十條、第二百七十三條第一項分別定有明文。復按「繼承，因被繼
    承人死亡而開始。」、「遺產繼承人，除配偶外，依左列順序定之：一、直系血
    親卑親屬。」、「前條所定第一順序之繼承人，以親等近者為優先。」、「繼承
    人得限定以因繼承所得之遺產，償還被繼承人之債務。」，民法第一千一百四十
    七條、第一千一百三十八條第一款、第一千一百三十九條、第一千一百五十四條
    第一項復分別有明文規定。
三、查本件被告丁○○向原告之借款未依約清償，視為全部到期，而被告丙○○○、
    乙○○及訴外人何文宗為連帶保證人，應負連帶保證之債務，均已如前述。又被
    告甲○○為何文宗之一親等之直系血親卑親屬，為第一順序之繼承人。被告甲○○為限定之繼承，然限定繼承之繼承人，仍應繼承被繼承人之債務全額，僅以因
    繼承所得之遺產為限度，負償還責任，即限定繼承人非無債務，僅其責任有限而
    已。限定繼承債權人，得就債權全額為裁判上及裁判外一切請求。惟債權人起訴
    請求，繼承人如提出限定繼承之抗辯時，法院應為保留的給付（於繼承財產限度
    內為給付）之判決。故被告甲○○仍應於繼承何文宗遺產範圍內對何文宗之連帶
    保證債務負清償之責，至於被告甲○○抗辯：被告丁○○及乙○○向何文宗承諾
    要向原告辦理終止何文宗連帶保證人之契約，卻未依承諾辦理云云，然此僅為上
    述被告三人間之約定，尚無從以之拘束原告。從而，原告依消費借貸、連帶保證
    、繼承法律關係，請求被告如主文第一項及第二項所示，為有理由，應予准許。
    逾此範圍之請求，為無理由，應予駁回。
四、又被告乙○○雖設籍於嘉義縣竹崎鄉和平村田寮五０號，然實際上並未居住於此
    址，且未曾收受原告所聲請之支付命令之情，業據被告乙○○於本院陳述明確，
    並有本院按上址送達，而遭以「原處所查無此人」為由退回之言詞辯論通知書附
    卷可稽。是原告前曾就本件債務依照上址聲請本院核發支付命令，經本院於九十
    二年六月十二日以九十二年度促字第一四四八六號核發支付命令，並按上址送達
    ，揆諸前揭說明，因未能於三個月內合法送達被告乙○○，該支付命令依法失其
    效力，併此敘明。
五、據上論結，本件原告之訴為一部有理由，一部無理由，依民事訴訟法第七十九條
    、第八十五條第二項判決如主文。
中　　　華　　　民　　　國　　九十三　　年　　　五　　　月　　 十九　　 日
~B臺灣嘉義地方法院民事第二庭
~B　　審判長法官　甘大空
~B　　法　　　官　陳琪媛
~B　　法　    官　賴秀蘭
右為正本係照原本作成
如對本判決上訴須於判決送達後廿日內向本院提出上訴狀
中　　　華　　　民　　　國　　九十三　　年　　　五　　　月　　 十九　　 日
~B　　書　記　官　胡祥生
